【裁判字號】    88,訴,436
【裁判日期】    890126
【裁判案由】    殺人未遂
【裁判全文】
臺灣雲林地方法院刑事判決                          八十八年度訴字第四三六號
    公  訴  人  臺灣雲林地方法院檢察署檢察官
    被      告  己○○
    選任辯護人  蕭世芳律師
右列被告因殺人未遂案件，經檢察官提起公訴（八十八年度偵字第五六六二號），本
院判決如左：
    主  文
己○○殺人未遂，處有期徒刑貳年。緩刑伍年。
    事  實
一、丁○○平日遊手好閒，不務正業，家中生計全靠其妻己○○經營檳榔攤維生，然
    丁○○卻經常向己○○要錢揮霍，若有不從或不如意，丁○○即對己○○拳打腳
    踢，致其夫妻二人感情不睦，且丁○○亦經常無故打罵、恐嚇己○○及其女兒乙○○、丙○○、甲○○，丙○○乃於民國（下同）八十八年十一月一日晚上將其
    母己○○長期受到丁○○虐待之事打電話向婦女救援專線報案，丁○○得知此事
    後，便在電話中向丙○○恫稱「你報警，現在就給我回來，回來後要給你斷手斷
    腳，看你以後還敢不敢」，使己○○害怕其夫丁○○會對女兒丙○○不利，丁○○於同日晚上十時三十分前往雲林縣麥寮鄉○○村○○路九號國賓酒店喝酒，卻
    叫己○○前來結帳，己○○乃於八十八年十一月二日凌晨三時許，至國賓酒店替
    丁○○結帳新台幣一萬八千九百元，然丁○○卻當場辱罵己○○並拳腳相向，己○○與丁○○返回雲林縣麥寮鄉○○村○○路一七二號住處後，己○○因對稍早
    在國賓酒店被丁○○辱罵毆打之事而懷恨在心，並加上長期受到丁○○虐待及害
    怕丁○○會對女兒丙○○不利，遂基於殺人之犯意，於同日凌晨三時三十分許，
    趁丁○○醉臥在一樓客廳椅子上之際，持大鎯頭一把，猛擊睡覺中之丁○○頭部
    一下，見丁○○身體還在動，又持鎯頭猛擊丁○○頭部二下，見丁○○無反應後
    ，始停止其殺人犯行，致丁○○受有頭部外傷、顱骨開放性骨折合併腦挫傷、硬
    腦膜撕裂、顏面撕裂傷。幸經己○○在有調查犯罪職務之公務員發覺右開犯罪之
    前，向雲林縣警察局台西分局麥寮分駐所自首，警員戊○○據報抵達現場後，除
    扣得右開作案用之鎯頭一把外，並立即將丁○○送醫急救，始倖免於死。
二、案經己○○向雲林縣警察局台西分局自首後，經台西分局報請台灣雲林地方法院
    檢察署檢察官偵查起訴。
    理  由
一、訊據被告己○○固坦承於右揭時地持鎯頭猛擊丁○○頭部三下之事實不諱，惟矢
    口否認有何殺人之犯意，辯稱：因丁○○經常無理取鬧，並說要打死伊女兒，伊
    才持鎯頭毆擊丁○○頭部想要打昏他，讓他不能再無理取鬧云云。經查：
    (1)被害人丁○○遭被告己○○持鎯頭猛擊頭部三下後，造成其頭部外傷、顱骨開
      放性骨折合併腦挫傷、硬腦膜撕裂、顏面撕裂傷，此有沙鹿童綜合醫院出具之
      診斷證明書及病歷附卷可稽，且被害人丁○○之傷勢，若未送醫，有致死之可
      能，亦有沙鹿童綜合醫院八十八年十二月二十二日八八沙鹿童欽字第六六八號
      函在卷足憑。被告己○○既自承：伊持大鎯頭先猛擊丁○○頭部一下後，見丁○○身體動了一下，伊又繼續持鎯頭猛擊丁○○頭部二下等語，被告己○○既
      係持大鎯頭猛擊被害人丁○○致命要害之頭部，其應有殺人之意，再參以被告
      己○○既供稱：伊不持鎯頭毆擊丁○○頭部的話，會死很多人，伊已忍受十多
      年了，伊若打別的地方，丁○○會爬起來打伊，伊才會打丁○○頭部讓他不能
      再無理取鬧打伊等語，被告己○○為了避免「會死很多人」，而採取激進之殺
      人手段，方屬合理，倘被告己○○僅係出於傷害之意，則被害人丁○○遭打昏
      後終究會甦醒，則其甦醒後應更會無理取鬧才是，豈能達到被告己○○所稱之
      「讓丁○○不能再無理取鬧」之目的。且被告己○○持鎯頭猛擊被害人丁○○
      頭部三下時，應無法預料僅會造成被害人丁○○喪失記憶、不能再無理取鬧之
      程度（被害人丁○○於本院應訊之初尚不知其頭部之傷係如何造成），而不至
      於喪命，故被告己○○右揭所為，應係出於殺人之犯意甚明；
    (2)被告己○○雖辯稱：若伊有殺人之意，因當時丁○○係醉臥在一樓客廳椅子上
      ，無抵抗能力，伊持鐵鎚必以重力猛擊丁○○頭部，且決不止打三下，丁○○
      必受重創而當場死亡云云。然依前述，被告己○○既係持大鎯頭先猛擊被害人
      丁○○致命要害頭部一下，見被害人丁○○身體動了一下，又繼續持鎯頭猛擊
      被害人丁○○頭部二下，足見被告己○○之目的，係要讓被害人丁○○不能動
      彈，且經被告己○○持大鎯頭先後猛擊被害人丁○○頭部三下後，被害人丁○○之身體果然不再動彈，被告己○○方停止其殺人犯行，尚不能因被告己○○
      只持鎯頭毆擊被害人丁○○頭部三下且被害人丁○○並未死亡，即認被告己○○並無殺人之犯意；
    (3)被告己○○雖辯稱：丁○○受傷經醫治後，僅步伐不穩，言語有時混亂，故伊
      並無殺人之意云云。然依前開沙鹿童綜合醫院函所示，被害人丁○○之傷勢，
      若未送醫，有致死之可能，足徵係醫師診治得宜，被害人丁○○始倖免於死，
      並不能以被害人丁○○受傷經醫治後，僅步伐不穩，言語有時混亂，即遽認被
      告己○○並無殺人之犯意；
    (4)被告己○○雖辯稱：若伊有殺人之意，則伊持鐵鎚毆擊丁○○頭部三下後，應
      會試探丁○○鼻息及觀察其呼吸狀況，若尚有生命跡象，伊應會繼續毆擊至丁○○斷氣為止，但伊卻僅毆擊丁○○頭部三下後，即向警方自首將丁○○送醫
      ，益徵伊並無殺人之意云云。然如前述，被告己○○持大鎯頭先後猛擊丁○○
      頭部三下後，見被害人丁○○之身體不再動彈，被告己○○因而停止其殺人犯
      行，且被告己○○一介女流，在犯下本件犯行後，其心情必定惶恐不安，其是
      否能冷靜地試探被害人丁○○鼻息及觀察其呼吸狀況是否有生命跡象，誠堪置
      疑，故不得以被告己○○中止其殺人犯行並向警方自首，即認被告己○○並無
      殺人之犯意；
    (5)證人甲○○既證稱：當時伊在樓上有聽到伊母親在樓下說「我今天若不這樣做
      ，你不會放過我們，忍耐你很久了」等語，被告己○○為求一勞永逸，使被害
      人丁○○永遠「放過」被告己○○，其唯一能做的，就是將被害人丁○○至於
      死地，倘係出於傷害之意，被害人丁○○當場豈會「放過」被告己○○，被告
      己○○如何能達到逃離遭被害人丁○○長期虐待之目的，是被告己○○應係出
      於殺人之犯意而為本件犯行甚明；
    綜上所述，被告己○○所辯，顯係事後卸責之詞，不足採信。本件事證明確，被
    告己○○之犯行洵堪認定。
二、核被告己○○所為，係犯刑法第二百七十一條第二項、第一項之殺人未遂罪。被
    告己○○已著手於本件殺人犯行而未遂，使被害人丁○○倖免於死，應依刑法第
    二十六條前段之規定減輕其刑。又被告己○○在有調查犯罪職務之公務員發覺右
    開犯罪之前，向雲林縣警察局台西分局麥寮分駐所自首，此有台西分局麥寮分駐
    所受理各類案件紀錄表在案可考，並經到場處理之警員戊○○證述明確，應依刑
    法第六十二條前段之規定減輕其刑。被告己○○長期受到被害人丁○○虐待一節
    ，業經其女乙○○、丙○○、甲○○證稱在卷，核與被告己○○之鄰居林秀紅、
    蔡玉蕙、許嘉惠、魏裕益、陳素香、顏秀容、林曾桃、許志和、胡秋香、林國彥
    、曾玉金、吳昆和、林蔡阿娥、陳聰柳於警訊時證述之情節相符，足見被告己○○為本件殺人未遂犯行時之情狀顯可憫恕，爰依刑法第五十九條之規定減輕其刑
    。爰審酌被告己○○之品行、犯罪之動機、目的、手段、所生之危害、犯罪後之
    態度及被害人丁○○業已當庭表示願意原諒被告己○○等一切情狀，量處如主文
    所示之刑，以示懲儆。查被告己○○雖曾因犯賭博案件，經本院於八十三年五月
    二十七日以八十三年度易字第五七八號判處有期徒刑五月、緩刑三年，此有台灣
    雲林地方法院檢察署刑案資料查註紀錄表一紙附卷可稽，然因緩刑期滿而緩刑之
    宣告未經撤銷，故刑之宣告失其效力，且被告己○○犯罪後已深知悔悟，本院認
    其經此教訓後，當益知警惕，應無再犯之虞，因認所宣告之刑，以暫不執行為適
    當，併予宣告緩刑五年，以勵來茲而啟自新。
    扣案之鎯頭一把，經查係被害人丁○○所有，且非屬違禁物，爰不宣告沒收，併
    此敘明。
據上論斷，應依刑事訴訟法第二百九十九條第一項前段，刑法第二百七十一條第二項
、第一項、第二十六條前段、第五十九條、第六十二條前段、第七十四條第一款，判
決如主文。
本案經檢察官徐維嶽到庭執行職務。
中    華    民    國      八十九      年      一      月  二十六    日
                                         臺灣雲林地方法院刑事第二庭
                                             法    官  倪  彰  鴻
右正本證明與原本無異。
如不服本判決，應於判決送達後十日內向本院提出上訴狀( 應附繕本 )。
                                             書 記 官  沈  瑞  芳
中    華    民    國      八十九      年      一      月      二十六    日
刑法第二百七十一條
殺人者，處死刑、無期徒刑或十年以上有期徒刑。
前項之未遂犯罰之。
預備犯第一項之罪者，處二年以下有期徒刑。


司法院資訊處製作；財團法人民間司法改革基金會備份。
